【裁判字號】    92,台上,2606
【裁判日期】    920515
【裁判案由】    偽造有價證券
【裁判全文】
最高法院刑事判決                              九十二年度台上字第二六０六號
    上  訴  人  甲○○
    選任辯護人  吳天富律師
右上訴人因偽造有價證券案件，不服台灣高等法院台中分院中華民國九十年一月四日
第二審判決（八十九年度上易字第一九二五號，起訴案號：台灣彰化地方法院檢察署
八十七年度偵緝字第二四號），提起上訴，本院判決如左：
    主  文
上訴駁回。
    理  由
按刑事訴訟法第三百七十七條規定，上訴於第三審法院，非以判決違背法令為理由，
不得為之。是提起第三審上訴，應以原判決違背法令為理由，係屬法定要件。如果上
訴理由狀並未依據卷內訴訟資料，具體指摘原判決不適用何種法則或如何適用不當，
或所指摘原判決違法情事，顯與法律規定得為第三審上訴理由之違法情形，不相適合
時，均應認其上訴為違背法律上之程式，予以駁回。本件上訴意旨略稱：(一)、證人游
碧蓮於偵查中供稱：告訴人柯玉碧與一男子前往辦理設立支票帳戶時係其自己簽名，
當時有告知支票到期日前應將票款存入支票帳戶。證人蔡嘉新於偵查中亦供稱：辦理
徵信時，曾詢問柯玉碧是否有申請甲存帳戶，柯玉碧說有等情。柯玉碧對於到銀行開
立支票帳戶之事，知之甚詳，其所稱上訴人甲○○騙到一個地方簽名蓋章，係便於領
薪水，嗣後冒用其印章請領支票，並未經授權簽發支票，顯與事實不符。原審對此未
詳加調查審酌，即在無積極之證據之下，以上訴人前後供述不一，逕採柯玉碧與事實
不符之證言論罪，其自由判斷之職權行使，違背經驗法則及論理法則。(二)、上訴人未
向昕正公司購買飼料，也未偽造支票，上訴人在柯玉碧之支票背書部分，係柯玉碧自
願將支票借與上訴人使用，並非上訴人所偽造。上訴人於原審供稱支票是柯玉碧親自
簽發，他有簽名。柯玉碧亦承認支票上之簽名是上訴人叫伊簽的等情。如各該支票係
柯玉碧簽名後交上訴人使用，上訴人何來偽造支票之有？原判決對此未調查說明，有
應於審判期日調查之證據未予調查之違法等語。
惟查原判決認定上訴人有原判決事實欄所記載之犯行，係依憑告訴人昕正公司代表人
吳憲雄、告訴人柯玉碧之指訴、證人王鵬程、羅淑惠、吳文秀、謝木林之證言、卷附
送貨單影本一百二十七張、原判決附表一所示支票及其退票理由單影本各四張、原判
決附表二所示支票影本三十三張、支票存款戶約定書、支票存款開戶申請書、印鑑卡
影本各一件、支票領用單影本三件、中興銀行員林分行函等證據，並參酌上訴人相關
供述，予以綜合判斷，因而撤銷第一審判決，改判論處上訴人連續意圖供行使之用，
而偽造有價證券罪刑，已詳予說明其所憑之證據及其認定之理由。而以上訴人雖否認
有偽造有價證券之犯行，辯稱：伊未向昕正公司購買飼料，昕正公司之飼料係賣給柯
玉碧，柯玉碧之支票一部分是其自己簽發交給該公司之外務員，一部分是簽發給伊，
伊在柯玉碧支票背書部分，係柯玉碧自願將支票借伊使用，伊未偽造支票等情。然查
上訴人確有本件之犯行，已據吳憲雄、柯玉碧指訴甚詳。上訴人於原審亦承認原判決
附表二所示之三十三張支票，係其所簽發，而卷附原判決附表一所示交付昕正公司之
四張支票，與該附表二所示三十三張支票所載之筆跡，其中阿拉伯數字「８」，其運
筆之筆勢特徵，如出一轍，足證各該支票均係上訴人所簽發。而關於上訴人是否僱用
柯玉碧幫其養雞，其是否帶柯玉碧至銀行開設支票帳戶，昕正公司是將飼料賣給上訴
人或柯玉碧，柯玉碧是否向上訴人購買飼料，上訴人前後供述不一，原審因而參酌卷
內資料，說明柯玉碧係受僱於上訴人養雞場為上訴人養雞，為一明確之事實，且依上
訴人之供述，其僱用柯玉碧養雞，係以養到可賣時，以一隻雞新台幣（下同）十三元
計酬。則柯玉碧係受僱養雞，賺取固定之報酬，何須自行購買飼料，更無無端申請支
票支付購買飼料之款項或供上訴人使用之理。而原判決附表二編號十四之支票係上訴
人持向王鵬程調現，編號二十五之支票係上訴人持交謝木林背書，編號三十二之支票
並非柯玉碧交與吳文秀等情，亦經王鵬程、羅淑惠、謝木林、吳文秀分別證述在卷。
因認原判決附表一、二所示之支票係上訴人所偽造，就上訴人否認犯罪所辯各節，認
係卸責之詞，不足採信，於理由內予以指駁。復敘明證人蔡嘉新於偵查中證稱：柯玉
碧申請開戶當時，曾將開戶相關事項予以告知。游碧蓮證稱：柯玉碧開戶當時，曾就
支票使用之相關事項對其詳加說明云云。惟按柯玉碧如已明瞭支票之相關責任，其應
知其並無開戶之必要，更無同意開設支票帳戶任由上訴人使用之理，且彼二人係柯玉
碧開設支票帳戶之承辦人員，承辦過程若有疏失，攸關自身之利害，難期其證言無偏
頗之虞，上開證言尚不得採為上訴人有利之證據。所為論斷，均有卷存資料可資覆按
，從形式上觀察，並無所謂違背法令之情形。按刑事訴訟法第三百七十九條第十款所
稱應調查之證據，係指與待證事實有重要關係，在客觀上認為應行調查者而言。卷附
原判決附表一、二所示之支票三十七張，其發票人處均只蓋「柯玉碧」印章，並無其
簽名，故縱上訴人曾辯稱支票係柯玉碧親自簽名，柯玉碧亦曾供稱是其親自簽名云云
，因與事實不符，原審未再就此調查說明此部分供述得否為上訴人有利之證明，亦與
應於審判期日調查之證據未予調查之情形有間。又證據之取捨及其證明力如何，法院
依法有自由判斷之權，苟無違背經驗法則或論理法則，不容當事人任意指摘為違法。
原判決已調查說明蔡嘉新、游碧蓮之證言何以不足採為上訴人有利之證明，究違如何
之證據法則，上訴意旨未依據卷內資料具體指摘，難認係適法上訴第三審之理由。其
餘上訴意旨，仍執陳詞，漫指原判決違法，再為事實上之爭執，亦非合法上訴第三審
之理由。本件上訴為違背法律上之程式，應予駁回。
據上論結，應依刑事訴訟法第三百九十五條前段，判決如主文。
中      華      民      國    九十二    年      五      月     十五     日
                              最高法院刑事第三庭
                                  審判長法官  董  明  霈
                                        法官  林  茂  雄
                                        法官  王  居  財
                                        法官  張  祺  祥
                                        法官  洪  清  江
      右正本證明與原本無異
                                              書  記  官
中      華      民      國    九十二    年      五      月    二十一    日
                                                                       Ｋ


司法院資訊處製作；財團法人民間司法改革基金會備份。
